臺灣雲林地方法院刑事裁定
111年度毒聲字第415號
聲  請  人  臺灣雲林地方檢察署檢察官
被      告  黃浩嘉


上列被告因違反毒品危害防制條例案件（111年度毒偵字第1231
號），經檢察官聲請送觀察勒戒（111年度聲觀字第328號），本
院裁定如下：
    主  文
甲○○施用第一級毒品，應送勒戒處所觀察、勒戒，其期間不得逾
貳月。
    理  由
一、聲請意旨略以：被告甲○○基於施用第一級毒品之犯意，於民
    國111年7月19日晚間8、9時許，在雲林縣○○鎮○○里○○路000
    巷00號住處內，以將海洛因摻水置入針筒內注射之方式，施
    用第一級毒品海洛因1次。嗣為警於111年7月20日上午7時43
    分許，持本院搜索票至上址住處前被告所停放車牌號碼0000
    -00號自用小客車內，扣得被告持有之夾鏈袋1包、OPPO廠牌
    手機1支，並於111年7月20日上午9時40分許持臺灣雲林地方
    檢察署（下稱雲林地檢署）鑑定許可書採集其尿液送驗，檢
    驗結果呈嗎啡陽性反應。爰依毒品危害防制條例第20條第3
    項、第1項及觀察勒戒處分執行條例第3條第1項之規定，聲
    請裁定將被告送勒戒處所觀察、勒戒等語。
二、按109年1月15日修正公布，同年7月15日施行之毒品危害防
    制條例第20條第1項、第3項規定，犯該條例第10條之罪者，
    檢察官應聲請法院裁定，或少年法院（地方法院少年法庭）
    應先裁定，令被告或少年入勒戒處所觀察、勒戒，其期間不
    得逾2月。依前項規定為觀察、勒戒或強制戒治執行完畢釋
    放後，3年後再犯第10條之罪者，適用前2項之規定。上開修
    正後毒品危害防制條例第20條第3項關於施用毒品者所謂「3
    年後再犯」係指，除檢察官優先適用毒品危害防制條例第24
    條命附條件緩起訴處分處遇（不論幾犯，亦無年限）外，對
    於施用毒品初犯者，即應適用第20條第1項、第2項為機構內
    之觀察、勒戒或強制戒治；若於上開機構內處遇執行完畢釋
    放後，「3年內再犯」者，依同條例第23條第2項規定，應依
    法追訴；倘於「3年後再犯」，自應再回歸到傳統醫療體系
    機構內重為觀察、勒戒或強制戒治之治療。又前開所謂「3
    年後再犯」，係只要本次再犯（不論時間係在毒品危害防制
    條例修正施行前、後）距最近1次觀察、勒戒或強制戒治執
    行完畢釋放之時點，已逾3年者，即該當之，不因其間有無
    犯該條例第10條之罪經起訴、判刑或執行而受影響（最高法
    院109年度台上大字第3826號裁定意旨參照）。
三、又犯毒品危害防制條例第10條之罪者，檢察官應聲請法院裁
    定，或少年法院（地方法院少年法庭）應先裁定，令被告或
    少年入勒戒處所觀察、勒戒，其期間不得逾2月，毒品危害
    防制條例第20條第1項定有明文。毒品危害防制條例第24條
    修正施行後所定之多元附條件緩起訴處分，並不限於「附命
    緩起訴」，且撤銷緩起訴處分後，亦應由檢察官依法繼續偵
    查或起訴，與修正前所定之「依法追訴」不同，則緩起訴處
    分之效力與曾受「觀察、勒戒或強制戒治」之處遇已無法等
    同視之；則被告縱為屢犯施用毒品罪之成癮慣犯，其間復曾
    因施用毒品罪，經起訴、判刑或執行，只要本次再犯施用毒
    品罪距其最近1次觀察、勒戒或強制戒治執行完畢釋放後，
    已逾3年者，既仍有修正後毒品條例第20條第3項規定之適用
    ，依舉重明輕之法理，倘僅經檢察官為「附命緩起訴」而非
    起訴、判刑，不論有無完成戒癮治療，其再犯更有適用同條
    例第20條第3項規定，施以「觀察、勒戒或強制戒治」之必
    要（最高法院110年度台上字第2096號判決意旨參照）。換
    言之，被告縱曾經檢察官為「附命緩起訴」，不論有無完成
    戒癮治療，均不能認係屬於或類同於觀察、勒戒或強制戒治
    「已執行完畢」之情形。
四、經查：
　㈠本案被告於警詢及偵查中均坦承有於上開時、地施用第一級
    毒品海洛因之事實（毒偵卷第7至35頁反面、第83至84頁）
    ，且其於111年7月20日上午9時40分為警採集之尿液經送檢
    驗，經以酵素免疫分析法（EIA）為初步檢驗及以液相層析
    串聯式質譜法（LC/MS/MS）為確認檢驗之結果，確呈嗎啡陽
    性反應等情，此有正修科技大學超微量研究科技中心111年8
    月12日尿液檢驗報告（報告編號：R00-0000-000號）、雲林
    地檢署鑑定許可書、雲林縣警察局西螺分局委託檢驗尿液代
    號與真實姓名對照認證單、代號與真實姓名對照表各1份（
    毒偵卷第36至39頁）附卷可憑。綜上，被告之自白與事實相
    符，可以採信，其施用第一級毒品犯行堪予認定。
　㈡被告既有前述施用毒品之行為，且其前因施用毒品案件，經
    本院以98年度毒聲字第190號裁定送觀察、勒戒後，認有繼
    續施用毒品傾向，再經本院以98年度毒聲字第367號裁定送
    戒治處所施以強制戒治，嗣於99年9月16日停止處分執行出
    監，並由雲林地檢署檢察官以99年度戒毒偵字第130號、第1
    31號、第132號為不起訴處分確定，其後再無經觀察、勒戒
    或強制戒治之紀錄，有臺灣高等法院被告前案紀錄表1份在
    卷可查。準此，被告本案施用毒品之犯行，距最近1次觀察
    、勒戒執行完畢釋放後已逾3年，依上開說明，聲請人聲請
    本院裁定將被告送觀察、勒戒，程序上於法並無不合。
五、本案檢察官斟酌個案情節後，選擇向本院聲請裁定觀察、勒
    戒，此乃檢察官之自由裁量權，本院自應予以尊重，雖被告
    於偵查中經詢問其觀察勒戒之意見時表示：我母已80幾歲，
    我之前有喝美沙冬等語（毒偵卷第84頁），然依上開裁定及
    臺灣高等法院被告前案紀錄表所載，其已有前述受觀察、勒
    戒紀錄，且於82年迄今，屢因施用毒品犯行遭法院判刑，並
    多次進出監所，及經檢察官作成多次緩起訴處分，又被告於
    111年3月23日因海洛因依賴至天主教若瑟醫療財團法人若瑟
    醫院藥癮替代治療門診就診，經評估開始接受美沙冬替代治
    療，後規則門診追蹤至111年7月13日，期間服藥出席率為93
    .44%，惟被告於上開治療甫結束，隨即再犯本案，顯然仍未
    戒除毒癮，實難期待被告自我約束，復考量被告因另案涉嫌
    販賣第一級毒品之案件於111年8月17日繫屬於本院，其所涉
    乃死刑、無期徒刑之罪，且被告業於偵查中坦承犯行，該案
    倘經判決有罪確定，則被告勢必將入監執行非短之刑期，有
    雲林地檢署111年度偵字第6276號起訴書、臺灣高等法院被
    告前案紀錄表、天主教若瑟醫療財團法人若瑟醫院診斷證明
    書各1份在卷可佐，綜上，足見被告難以透過戒癮治療方式
    戒除毒癮，其客觀情形確不適宜再以附命完成戒癮治療之緩
    起訴處分替代入勒戒處所施以觀察、勒戒之保安處分，則檢
    察官聲請裁定令被告入勒戒處所施以觀察、勒戒，其裁量並
    無重大明顯瑕疵，應屬檢察官職權之適法行使，揆諸前揭說
    明，本案聲請於法有據，應予准許。
六、依毒品危害防制條例第20條第3項、第1項，觀察勒戒處分執
    行條例第3條第1項，裁定如主文。
中　　華　　民　　國　　111 　年　　11　　月　　29  　日
                  刑事第六庭  法  官  簡伶潔
以上正本證明與原本無異
　　　　　　　　　            書記官  段瑋鈴
中　　華　　民　　國　　111 　年　　11　　月　　30　　日
如不服本裁定，應於裁定送達後5日內向本院提出抗告狀（須附
繕本）。